【裁判字號】    97,上易,670
【裁判日期】    971230
【裁判案由】    傷害
【裁判全文】
臺灣高等法院臺南分院刑事判決         97年度上易字第670號
上  訴  人  臺灣嘉義地方法院檢察署檢察官
被      告  乙○○
                      樓4
上列上訴人因被告傷害案件，不服臺灣嘉義地方法院97年度簡上
字第134號中華民國97年9月18日第一審判決（起訴案號：臺灣嘉
義地方法院檢察署97年度偵字第587號），提起上訴，本院判決
如下：
    主  文
上訴駁回。
    理  由
一、公訴意旨略以：被告乙○○於民國96年12月10日上午11時許
    ，在嘉義市○區○○路174號「國立嘉義高級工業職業學校
    」總務處辦公室內，因以V8攝影機拍攝甲○○，引發二人爭
    執進而徒手互毆扭打（甲○○業經判處傷害罪刑確定），致
    使甲○○受有左手背皮下瘀血及腰拉傷之傷害。案經甲○○
    提出告訴，因認被告涉有刑法第277條第1項之傷害罪嫌。
二、按犯罪事實應依證據認定之，無證據不得認定犯罪事實；不
    能證明被告犯罪者，應諭知無罪之判決，刑事訴訟法第154
    條第2項、第301條第1項分別定有明文。又告訴人之告訴，
    係以使被告受刑事訴追為目的，其陳述是否與事實相符，仍
    應調查其他事實以資審認。必也告訴人所為不利被告之陳述
    ，核諸社會上一般生活經驗、當然之理則及卷附其他客觀事
    證並無矛盾而無瑕疵可擊，且就其他方面調查所得旁證足以
    證明被害結果，始得為不利被告之認定。認定犯罪事實所憑
    之證據，其為訴訟上之證明，須於通常一般之人均不致有所
    懷疑，而得確信其為真實之程度者，始得據為有罪之認定。
    上開要旨經最高法院著有52年臺上字第1300號、76年臺上字
    第4986號、30年上字第816號等判例及95年度臺上字第4802
    號判決可資參照。再者，刑法故意傷害罪，以行為人出於傷
    害人之身體或健康之主觀意思，以被害人為對象實施傷害行
    為，且發生致人受傷之結果始克成立。若行為人主觀上欠缺
    傷害之故意，或其行為非可評價為反社會而具違法性之傷害
    行為，或被害人所受傷害與行為人之行為間並無相當因果關
    係者，均不得以傷害之罪責相繩。
三、本件檢察官認被告涉有傷害犯嫌，無非係依告訴人甲○○之
    指訴，輔以其所提出載有「左手背皮下瘀血及主訴腰拉傷」
    之「俊清外科診所」診斷證明書為論據。訊據被告坦認告訴
    人所稱之於前揭時地，緣告訴人欲奪下其執以拍攝告訴人行
    狀之攝影機，雙方間有肢體接觸之衝突，惟堅決否認犯行，
    辯稱：告訴人推伊去撞牆致傷，並欲搶伊所執攝影機，伊從
    頭到尾未曾還手，告訴人身上傷勢與伊無關，且告訴人體型
    壯碩，伊則相對柔弱，何來與之互毆扭打，伊根本未傷害告
    訴人等語。
四、經查：
 (一) 本件緣於告訴人欲爭奪被告手執之攝影機，雙方致生肢體接
    觸衝突乙節，均乃告訴人及被告所是認（見警卷第2頁、第9
    頁；偵卷第8頁；原審卷第13頁；上訴審卷第40頁至第41頁
    ），核與全程在場之李春宜及稍後到場之周慶隆等證人之證
    詞相符，堪可認定。而關於被告如何實施傷害犯行，告訴人
    初於警詢及偵訊時略指稱：我們為了爭奪攝影機，我要上前
    將攝影機拿下，她就用攝影機打我的手云云（見警卷第6頁
    ；偵卷第8頁），嗣於審理時，特針對其過程指證詳以：「
    ……所以我就搶她的東西，在搶的過程中，我們互相推擠拉
    扯，當時我們是水平拉扯攝影機，當時她是站在我的前面，
    我們雙方都是站立的狀態……我站在她的身後邊，她就順勢
    用攝影機撞到我的手」、「（當時被告用攝影機撞到）我的
    左手掌的背部」、「（妳哪隻手與被告拉扯攝影機？）因當
    時很混亂，我祇記得我們二人在那邊搶來搶去，我無法具體
    說出分解動作」、「（可否具體描述被告順勢把攝影機推擠
    過去，如何傷害到妳的左手手背？）當時我們二人在推擠過
    程中，她就順勢一下子過來……她應該是用雙手把攝影機往
    我這邊打過來，至於她是鬆手或出力我不確定」、「（被告
    攻擊妳的行為，如何具體描述？）推擠拉扯，因當時我主要
    是去搶她的攝影機，從頭到尾沒有互相扭打」云云（見簡上
    卷第41頁至第44頁）。惟告訴人96年12月11日第一次警詢筆
    錄因被告告訴告訴人傷害，告訴人僅否認毆打被告，並未指
    訴自己受傷，殆翌日96年12月12日始持同日開立之診斷證明
    ，指訴被告涉嫌於96年12月10日傷害她，故告訴人所稱被告
    用攝影機打她，是否真實，即有可疑。
  (二)關於告訴人腰拉傷之致傷經過，訊據告訴人徒謂：因被告持
    攝影機打過來，我退了一下，我就覺得腰痛云云（見上訴審
    卷第42頁）。然因被告是否有執攝影機攻擊告訴人之傷害行
    為，並非無疑，已如前述，且審究告訴人所提「俊清外科診
    所」出具之診斷證明書記載「『主訴』腰拉傷」（見警卷第
    24頁），依診治醫師李俊清覆釋「病人主訴腰痛，據聞被同
    事攻擊拉扯」明確（見原審卷第20頁），實亦出於告訴人單
    方之指述，自難遽採為不利被告之認定。
  (三)本件雖起因於被告尋釁刻意拍攝告訴人，引發告訴人不滿致
    有欲奪下被告手執攝影機之舉，就爭奪該攝影機之態勢而言
    ，告訴人乃主動積極之一方，被告則係被動消極防護，此復
    觀告訴人所提供案發稍後之攝錄畫面片段，被告猶有走避告
    訴人追逐之情，經簡上審審理時當庭勘驗無誤（見簡上卷第
    52頁），證人周慶隆結證稱：「被告跑至教官室找我，我了
    解事情經過，就和被告一同返回總務處，但她們二人依舊在
    總務處內繞著辦公室互相追逐，告訴人要搶被告手中之攝影
    機，但未成功，二人追逐中有口角。」無訛（見警卷19頁）
    ，於原審則稱：「不曉得他們二人有無肢體接觸。」（見簡
    上卷第50-51頁），證人當時在場之李春宜證稱：「我看見
    她們二人發生口角，發生推擠，被告撞到牆壁，被告跑去教
    官室，沒多久主任教官（周慶隆）跟被告一起返回總務處，
    二人還在追逐並有口角。」（見警卷第16頁），於原審則稱
    ：「在二人推擠過程中沒有看到被告持V8加諸告訴人身體。
    」（見簡上卷第46頁）。均未能證明被告持V8毆打告訴人身
    體。
  (四)告訴人既為爭奪原為被告所執有之攝影機而主動與被告有肢
    體之接觸衝突，揆其優勢於被告之體型（見偵卷第9頁、第1
    0頁告訴人及被告全身照片）、兩人相仿之年紀及一般辦公
    室之現場環境等客觀情事，亦難謂被告出以被動消極防護之
    舉止，須為告訴人主動積極爭奪攝影機之肢體衝突，負防免
    告訴人體傷之保證義務。是縱告訴人於與被告爭奪攝影機之
    過程中，有因該拉扯推擠致生之傷害，亦難認為故意傷害。
  (五)此外又查無其他任何積極之證據，足認被告有上述犯行，因
    此原審以不能證明被告犯罪而諭知無罪之判決，核無不合，
    檢察官上訴意旨，仍執前詞，指摘原判決不當，非有理由，
    應予駁回。
據上論結，應依刑事訴訟法第368條，判決如主文。
本案經檢察官趙中岳到庭執行職務。
中    華    民    國    97    年    12    月    30    日
                  刑事第五庭    審判長法  官  楊明章
                                      法  官  顏基典
                                      法  官  楊子莊
以上正本證明與原本無異。
不得上訴。
                                      書記官  王全龍
中    華    民    國    97    年    12    月    30    日


司法院資訊處製作；財團法人民間司法改革基金會備份。
